臺灣臺中地方法院民事判決
                                     109年度訴字第3238號
原      告  吳佩珊即東穎通訊行


            尤詩鵬即東大通訊行

            曾詠晴即祈佳通訊行

            蔡協益即鴻群企業社

            楊濤即立言通訊行、麗研通訊行


共      同
訴訟代理人  陳漢洲律師
            柯瑞源律師
被      告  鴻聖電信有限公司

法定代理人  古國賢  
訴訟代理人  涂朝興律師
上列當事人間請求給付佣金事件，本院於民國110年12月17日言
詞辯論終結，判決如下：
    主  文
原告之訴及假執行之聲請均駁回。
訴訟費用由原告負擔。
    事實及理由
一、原告主張：原告均為一般通訊行業者，被告為臺灣中部電信
    經銷商。訴外人即被告之業務人員謝同鎬（原名謝寶國）分
    別於民國106年6 月、7月、8月及107年8月向原告吳佩珊即
    東穎通訊行、尤詩鵬即東大通訊行、曾詠晴即祈佳通訊行、
    蔡協益即鴻群企業社、楊濤即立言通訊行及麗研通訊行（下
    均以原告姓名稱之），簽訂合作契約（下稱系爭合作契約）
    ，被告提供使用者身分模組（即通稱之SIM卡，下稱SIM卡）
    ，由原告向消費者收取辦理門號文件，並給付手機或違約金
    補貼予消費者，被告再依不同通訊方案給與相當佣金作為報
    酬予原告，兩造間直至原告請求之佣金期間，均存在系爭合
    作契約。被告未曾告知原告謝同鎬已經離職，亦未依上開契
    約第2條約定通知原告終止系爭合作契約，故系爭合作契約
    繼續存在，不因謝同鎬離職而受影響。又縱謝同鎬離職後無
    代理被告之權限，然被告前由謝同鎬洽談合作事宜，並將僅
    有特約加盟商能取得之SIM卡交由謝同鎬發放予一般通訊行
    ，應認其有代理權限外觀，被告應負表見代理之責任。被告
    迄今尚分別積欠原告各如附表所示期間之佣金。爰依系爭合
    作契約之佣金約定、民法第547條之規定，提起本件訴訟等
    語，並聲明：㈠被告應給付原告如附表「佣金金額」欄所示
    之金額，及均自起訴狀繕本送達翌日起至清償日止，按週年
    利率百分之5計算之利息。㈡願供擔保，請准宣告假執行。
二、被告則以：原告所指各該門號辦理非直接交付被告辦理，兩
    造實際合作關係至107 年3 月31日即終止，原告改與謝同鎬
    經營之「喜福通訊行」合作，原告請求之佣金均係謝同鎬積
    欠原告，與被告無關。至蔡協益107年3月31日前之佣金，雖
    基於與被告間合作契約所生，然原告自承被告已付新臺幣（
    下同）235萬4,000元，依民法規定應優先抵充請求權發生在
    前之佣金，故被告已清償完畢。縱認未清償，本件佣金性質
    亦屬電信業者提供之商品而罹於2年時效等語，資為抗辯，
    並聲明：㈠原告之訴駁回。㈡如受不利判決，願供擔保請准宣
    告免為假執行。
三、得心證之理由：
　㈠按請求履行債務之訴，除被告自認原告所主張債權發生原因
    之事實外，應先由原告就其主張此項事實，負舉證之責任，
    必須證明其為真實後，被告於其抗辯事實，始應負證明之責
    任，此觀民事訴訟法第277條規定即明。次按債權債務之主
    體，以締結契約之當事人為準。苟非締結契約之債務人，該
    契約債權人即不得基於契約對之請求履行債務（最高法院10
    9年度台上字第2190號判決意旨參照）。故由債權人就其與
    債務人間存有債權債務關係盡舉證之責，始能請求債務人履
    行債務。
　㈡原告主張其等與被告間存有系爭合作契約，而各如附表所示
    之佣金係基於上開合作契約所生，故得對被告請求給付相關
    佣金等語，無非以兩造所簽立之系爭合作契約（見本院卷一
    第61至77頁）、行動寬頻業務申請書（見本院卷一第187至1
    93頁）、兩造及謝同鎬相關通訊軟體LINE群組對話紀錄（見
    本院卷一第169至185頁及本院卷二第17至31頁）、台灣大哥
    大及遠傳電信電腦系統截圖（見本院卷二第51至53頁）、證
    人即楊濤員工林佳瑩之證述（見本院卷二第133至138頁）為
    其論據。然查：
　⒈證人謝同鎬證稱：當初被告僱佣我的時候，因為門號申辦業
    務認識經營通訊行的原告。被告為門號申辦的代理商，需要
    有門號啟用的業績，所以我當時負責幫被告找通訊行配合，
    若店家有新辦或攜碼需求之客人，即可使用由被告負責和電
    信商拿到而由自己或同行銷售的SIM卡，啟用後被告需要給
    一般通訊行相對費率的佣金。我一開始以被告的名義提供SI
    M卡給原告，因為有簽合約書。大概10個月過後，我就從被
    告處離職了，但離職後還有持續幫被告銷售SIM卡，就是跟
    被告買斷（例如如果我用9,000元和被告拿到SIM 卡，可能
    以8,500元給合作的通訊行，我賺取中間500元的價差）SIM
    卡。後我離職後，都有跟通訊行告知現在是我自己在做，不
    管是新客戶或舊客戶都知道我現在只是拿被告的SIM卡去銷
    售，也知道我自己也有經營兩家通訊行。在聊天過程都有提
    到我沒有在被告處任職了。拖欠原告佣金的部分，都是離職
    後我自己買斷去銷售者，原告也知道我不是被告的員工。我
    有和兩個加盟主拿SIM卡，一個是被告，另一個是無限通訊
    。業界同行中確實存在去和代理商買斷SIM卡後，自己銷售S
    IM卡給一般通訊行去賺取價差之模式。原告請求的佣金，都
    是基於和我的合作契約等語（本院卷二第328至332頁）。
　⒉佐以謝同鎬於臺中地方檢察署109年度偵字第32808號詐欺等
    事件（下稱偵案）中陳稱：我自106年4月至107年4月與吳佩
    珊配合時是被告之業務員，後來以我自己「喜福通訊行」之
    名義與吳佩珊配合，並拿被告、無限通訊的門號給吳佩珊；
    我於106年6月至107年4月是被告之業務員，後來以我自己「
    喜福通訊行」之名義與曾詠晴配合，並拿被告、無限通訊的
    門號給曾詠晴等語【見臺中地方檢察署109年度他字第3594
    號卷（下稱他字卷）第28至30頁】，核與謝同鎬於本院證述
    相符，可見其前後所述一致，並未虛偽陳述欲使自身脫免於
    受債權人追償之處境。
　⒊復考以吳佩珊陳稱謝同鎬自108年8月2日起積欠其2間通訊行
    （即東穎通訊行與擔任股東之東大通訊行）共49萬5,491元
    等語（見他字卷第28、39頁），並於109年3月4日要求謝同
    鎬簽立面額49萬5,491元之本票乙張，並持之對謝同鎬聲請
    本票裁定，經本院以109年度司票字第1856號裁定准予強制
    執行等節（見他字卷第215頁）；另相較吳佩珊與尤詩鵬之
    通訊行主張對謝同鎬之佣金金額共有49萬5,491元，核與本
    件吳佩珊、尤詩鵬對被告請求之金額共16萬7,600元有所差
    距，倘謝同鎬為被告之業務為其銷售SIM卡，則被告未給付
    予吳佩珊、尤詩鵬之佣金金額，理應與其等於上開偵查案件
    主張金額相當。況依吳佩珊於上開偵查中所提謝同鎬SIM卡
    回件表資料，其主張謝同鎬積欠佣金之SIM卡門號資料（見
    他字卷第205至213頁），與本件主張被告積欠之門號資料亦
    非一致，其等對被告請求之門號僅有20餘個，而於另案偵查
    中主張謝同鎬應付佣金之門號數量為60餘個，可知其等主張
    之門號非均出自於被告，反徵謝同鎬上開所述其離職後買斷
    被告與無限通訊之SIM卡，再將之銷售予原告等言可採。
　⒋被告業給付謝同鎬原告請求之各門號佣金，且經謝同鎬簽收
    完畢，業據謝同鎬證述明確（見本院卷二第331頁），並有
    被告所提謝同鎬各次簽收單可證（見本院卷一第237至469頁
    ）。又觀諸被告給付謝同鎬關於原告各SIM卡佣金之金額均
    與原告本件對被告請求之金額有數百至數千元之差異（見本
    院卷二第107頁），核與謝同鎬有關買斷SIM卡賺取價差之證
    言相符。
　⒌從而，綜合上開事證，復衡諸謝同鎬前開證述，係自承其與
    原告間成立合作契約，若本院認定兩造間未成立系爭合作契
    約，謝同鎬當有遭原告追討佣金，而受不利益之風險，是其
    應無刻意迴護一方，而為虛偽陳述之必要，所證前詞，應可
    採信。堪認被告辯稱其未與原告就附表所示之佣金成立系爭
    合作契約，原告本件請求謝同鎬自被告處離職後之SIM卡佣
    金，均屬於原告與謝同鎬間之合作契約，與其無涉，當非子
    虛。
　⒍原告雖另主張電信商在特約加盟經銷商與一般通訊行外，未
    授予第三人申辦電信服務流程有何權限，是該第三人之行為
    僅屬輔助履行之事實行為，不致創設經銷關係等語。然遠傳
    電信僅能透過專屬經銷商代號（IVR CODE）進行門號啟用，
    得知相關特約加盟店及最終啟用門號通訊行，無從知悉未涉
    及IVR CODE之SIM卡流向；加盟門市轄下通訊行有向台灣大
    哥大申請銷售店點代碼納入管理，並於用戶申辦行動通信服
    務時，有將銷售店點代碼填入申裝資料，該公司方能從系統
    得知上線門號之受理銷售通訊行及加盟門市資訊，合作之加
    盟門市或銷售店點不得將該公司發放之SIM卡轉由非合作之
    通訊行銷售，故無法知悉一般通訊行間有關SIM卡銷售之上
    下游關係等節，有遠傳電信股份有限公司110年3月16日遠傳
    （發）字第11010202567號函、台灣大哥大股份有限公司110
    年3月25日台信通字第1100001261號函可佐（見本院卷二第1
    17至120頁），可徵電信商僅能知悉最終啟用門號之通訊行
    與加盟商、經銷商為何，無從知悉SIM卡有無多層次之傳銷
    網路，故尚不足以系統僅會顯示經銷商與最終啟用通訊行、
    電信商對於SIM卡管控之規範，遽論無其他契約存在該銷售
    流程間。況被告代理之SIM卡交給一般通訊行，通訊行使用
    上述SIM卡為消費者辦理門號時，需被告在電腦系統上開通
    ，即通訊行需透過謝同鎬去送件給被告，喜福通訊行不會顯
    名在系統上。電信商系統知道是被告代理的SIM卡，也會知
    道開通之通訊行，但買斷去銷售的中間通訊行不會顯示等情
    ，業據謝同鎬證述明確（見本院卷二第329、334頁），可見
    除經銷商銷售SIM卡予一般通訊行外，通訊行亦得從同業手
    中取得SIM卡銷售。
　⒎系爭合作契約第2條約定雖載明：合作期間㈠自民國106年7月1
    1日起至107年7月10日止。㈡乙方（即吳佩珊、尤詩鵬、曾詠
    晴）於合作期間無任何違約事項，合作期限屆滿時甲、乙雙
    方均未通知不繼續何作者，則本契約依原契約條件自動展延
    ，再屆期者，亦同等內容（見本院卷一第61、67、73頁），
    被告亦不爭執其與吳佩珊、尤詩鵬、曾詠晴簽訂上開契約，
    而尤詩鵬就謝同鎬離職前之佣金亦得基於與被告間之合作契
    約請求（見本院卷一第229頁、本院卷二第130頁），然觀其
    文義，乃指吳佩珊、尤詩鵬、曾詠晴若基於系爭合作契約銷
    售SIM卡，若兩造無終止合作關係，得繼續向被告請領相關
    佣金，故解釋上應僅適用於被告以自己名義提供SIM卡予吳
    佩珊、尤詩鵬、曾詠晴銷售之範圍，仍應實質認定合作關係
    存在何方之間，尚難認任何由被告向電信商取得之SIM卡，
    均為系爭合作契約之範圍。
　⒏又原告所提兩造及謝同鎬相關通訊軟體LINE群組對話紀錄，
    雖有被告公司人員使用之帳號，並對原告表示自109年3月11
    日起謝同鎬的件暫時不收件，且要求原告寄回SIM卡，並匯
    款給原告；謝同鎬對蔡協益表示佣金有和被告公司的會計說
    ，對好件就會等會計通知核發等語，而主張謝同鎬係以被告
    業務人員身分和吳佩珊、尤詩鵬、曾詠晴對談。然原告的人
    員請謝同鎬幫其向特約或會計請款，係因謝同鎬跟通訊行收
    件回來後，若謝同鎬有週轉金就會當下給付通訊行佣金，但
    如果沒有的話，謝同鎬需收件後確認不會被退件，再跟加盟
    主（如被告）請款後，核算要給通訊行的佣金再拿給通訊行
    ，所以通訊行上開認知，或基於因謝同鎬還要向上游請款，
    所以才會稱要謝同鎬向特約請款；又因為謝同鎬周轉不靈，
    積欠通訊行佣金事件爆發後，其曾向被告討論如何處理，被
    告請外務去通訊行收卡片等節，業據謝同鎬證述在卷（見本
    院卷二第332至333、336頁），故尚難以上開對話紀錄即認
    兩造間成立系爭合作契約。
　⒐從而，本件原告向被告請求如附表所示之佣金，均屬無據。
　㈢至蔡協益主張被告積欠其107年2月至109年2月間佣金217萬5,
    004元乙節【計算式：4,529,004（總佣金）－2,354,000（已
    支付）＝2,175,004（本件起訴範圍），見本院卷一第15頁、
    卷二第68頁】，被告固不爭執蔡協益於107年3月31日之佣金
    得對被告請求（見本院卷二第130頁），然蔡協益迄至107年
    3月31日得請求之佣金為114萬3,910元（見本院卷二第130至
    131頁），蔡協益自承已收受佣金235萬4,000元（見本院卷
    一第15頁），參以謝同鎬離職前之佣金均已給付予原告（見
    本院卷二第336頁）；被告外放請款證明單於謝同鎬離職前
    ，其簽名於業務經手人欄（見本院卷第245、255、265頁）
    等情形，堪認被告抗辯已對蔡協益清償其基於系爭合作契約
    得請求之佣金，應屬可採。故蔡協益主張被告尚積欠其107
    年2月至同年3月31日止之佣金114萬3,910元，並無足取。
　㈣另楊濤主張若與被告間無合作契約存在，謝同鎬離職後向其
    以被告員工身分洽談SIM卡銷售佣金事宜，被告應負表見代
    理之責任等語。惟查，林佳瑩證稱：我們是跟特約業務拿SI
    M卡，謝同鎬拿被告的卡片跟我們合作時，我知道被告在中
    部很有名，所以就跟謝同鎬合作了。那時候不知道有喜福通
    訊行，謝同鎬也沒有跟我說明是與喜福通訊行交易。是「樹
    哥」介紹謝同鎬給我們認識的，「樹哥」是台灣大哥大的特
    約門市業務，不是被告的員工等語（見本院卷二第135頁）
    ，然謝同鎬係於108年7月經由訴外人即同行楊坤樹介紹找到
    楊濤，當時未給楊濤名片，而楊濤於同年8月開始合作，謝
    同鎬有拿鴻聖還有一家邦喬公司的SIM卡來楊濤通訊行由其
    跟客人接洽乙節，為楊濤於另案中陳述明確（見他字卷第63
    頁、臺灣臺中地方檢察署109年度偵字第32808號卷第142頁
    ）；謝同鎬乃離職後經同行「樹哥」介紹才認識楊濤，楊濤
    也知道謝同鎬是自己在跑，當初拜訪是給喜福通訊行之名片
    ，亦據謝同鎬證述在卷（見本院卷二第332頁），足見謝同
    鎬當時已自被告處離職，亦未拿被告之名片與楊濤洽談合作
    ，且介紹業務認識之人亦非被告員工，實難認有何使楊濤認
    謝同鎬為被告業務之可能，且經銷商之SIM卡並非僅能由經
    銷商出售，得由通訊行向經銷商批發買斷乙情，業如前認定
    ，故不得僅以SIM卡來源而認有何代理權限之外觀，則楊濤
    既未證明有何表見外觀，其主張被告應負表見代理之責任，
    洵非可取。
　㈤基此，原告本件請求之佣金，應基於其等與謝同鎬間之合作
    契約所生，核與被告無涉。且原告未證明被告何以須負表見
    代理之責任，則其既未證明本件佣金請求源於系爭合作契約
    ，亦未證明其銷售之SIM卡為被告所委任，原告即不得基於
    系爭合作契約、民法委任之法律關係對被告請求履行債務。
四、綜上所述，原告依系爭合作契約佣金約定、民法第547條之
    規定，請求被告給付如附表所示之佣金，及自起訴狀繕本送
    達之翌日即109年10月14日起（見本院卷一第200-1頁）至清
    償日止，按週年利率百分之5計算之利息，為無理由，應予
    駁回。原告之訴既經駁回，其假執行之聲請，亦失所依據，
    併予駁回。
五、本件事證已臻明確，兩造其餘主張、陳述及所提之證據，經
    審酌後認為均不足以影響本判決之結果，爰不逐一論列，併
    此敘明。
六、據上論結，本件原告之訴為無理由，依民事訴訟法第78條、
    第85條第1項前段，判決如主文。
中　　華　　民　　國　　111 　年　　1 　　月　　7 　　日
　　              民事第一庭  審判長法　官  許石慶
　　                                法  官  廖欣儀
　　                                法  官　鍾宇嫣
以上正本，係照原本作成。
如對本判決上訴，須於判決送達後20日內向本院提出上訴狀（須
附繕本），如委任律師提起上訴者，應一併繳納上訴審裁判費。
中　　華　　民　　國　　111 　年　　1 　　月　　7 　　日
                                    書記官
附表：
編號 原告 積欠給付佣金之期間 佣金金額（單位：新臺幣） 1 吳佩珊 108年9月至同年11月 3萬1,200元 2 尤詩鵬 108年8月至同年10月 13萬6,400元 3 曾詠晴 109年2月至同年3月 1萬8,600元 4 蔡協益 107年2月至109年2月 217萬5,004元 5 楊濤 107年11月至108年12月 40萬4,820元